臺灣高等法院刑事判決　　　　　　　　96年度上訴字第2873號
上　訴　人　臺灣基隆地方法院檢察署檢察官
被　　　告　甲○○
上列上訴人因被告違反毒品危害防制條例案件，不服臺灣基隆地
方法院96年度訴字第166號，中華民國96年5月24日第一審判決（
起訴案號：臺灣基隆地方法院檢察署96年度毒偵字第185 號），
提起上訴，本院判決如下：
    主  文
原判決撤銷。
甲○○施用第一級毒品，累犯，處有期徒刑柒月，減為有期徒刑
參月又拾伍日，如易科罰金以新台幣壹仟元折算壹日。
    事  實
一、甲○○前因違反麻醉藥品管理條例案件，經臺灣高等法院以
    83年度上訴字第3381號判決判處有期徒刑5年2月，經最高法
    院以84年度台上字第396號駁回上訴確定，於民國95年3 月4
    日因縮刑期滿執行完畢；另因施用第一級毒品案件，經觀察
    、勒戒後，因認有繼續施用毒品之傾向，經法院裁定令入戒
    治處所強制戒治，經原審法院裁定停止戒治，於89年10月21
    日出監，嗣經原審法院裁定撤銷停止戒治，再度執行強制戒
    治，於91年6月2日執行完畢，經臺灣基隆地方法院檢察署檢
    察官以91年度戒毒偵字第61號不起訴處分；詎其未戒除毒癮
    惡習，竟在強制戒治執行完畢釋放後5 年內，復基於施用第
    一級毒品海洛因之犯意，於95年12月16日晚間某時，在基隆
    市○○路某家酒店內，將第一級毒品海洛因摻入香菸內點燃
    施用，嗣於95年12月17日下午3 時許，經員警持法院核發之
    搜索票，至基隆市○○區○○路77巷49之1 號，為警查獲，
    始悉上情。
二、案經基隆市警察局第二分局報請臺灣基隆地方法院檢察署檢
    察官偵查起訴。
    理  由
一、認定犯罪事實所憑之證據及理由：
（一）被告於原審及本院審理時之自白。
（二）被告為警查獲後，採集之尿液檢體經送臺灣尖端先進生技
      醫藥股份有限公司檢驗，呈海洛因代謝物嗎啡之陽性檢驗
      結果，此有基隆市警察局第二分局偵辦毒品案件尿液檢體
      對照表及臺灣尖端先進生技醫藥股份有限公司96年1 月17
      日出具之濫用藥物檢驗報告（見偵查卷第4、5頁）。又原
      審將被告尿液送請法務部調查局複驗鑑定結果，除呈嗎啡
      陽性反應外，另有甲基安非他命陽性反應，此有法務部調
      查局鑑定書附卷可稽（見原審卷第22頁），可佐證被告確
      有施用海洛因之犯行。至被告尿液呈甲基安非他命陽性反
      應部分，可認被告另有施用甲基安非他命之犯行，然分別
      施用海洛因及安非他命為施用毒品之常態，且被告亦未坦
      承有「同時」施用甲基安非他命之犯行，而此部分既未經
      檢察官起訴，自不在本院審判範圍，併予敘明。
（三）被告曾受事實欄所載之觀察、勒戒及強制戒治，於91年 6
      月2 日執行完畢，有臺灣高等法院被告前案紀錄表在卷可
      稽，可證被告於強制戒治執行完畢釋放後，5 年內再犯毒
      品危害防制條例第10條第1項之罪。
（四）上開（二）至（三）證據，足以佐證被告首開自白與事實
      相符，本件事證明確，被告犯行應堪認定。
二、論罪之理由
（一）核被告所為，係犯毒品危害防制條例第10條第1 項之施用
      第一級毒品罪。被告持有第一級毒品海洛因之低度行為，
      應為施用第一級毒品之高度行為所吸收，不另論罪。
（二）被告有如上開事實欄所載前科及執行完畢紀錄，此有臺灣
      高等法院被告前案紀錄表存卷可資參照，其於5 年內故意
      再犯本件有期徒刑以上之各罪，為累犯，應依刑法第47條
      第1項之規定加重其刑。
三、撤銷原判及科刑之理由：
（一）原審認被告罪證明確，予以論罪科刑，固非無見，惟中華
      民國96年罪犯減刑條例業於96年7月4日制定公布，並自96
      年7 月16日施行，被告上開所犯合於減刑條件，原審未及
      審酌，容有未洽。檢察官以「被告於96年4 月30日施用第
      一級毒品海洛因之犯行，與本案有罪部分具有集合犯之關
      係，為本案起訴效力所及，原審未及審酌，原判決難認允
      當」為由，提起上訴，雖無理由（詳見理由四欄之說明）
      ，惟原判決既有可議，即屬無可維持，應由本院將原判決
      撤銷改判之。
（二）爰審酌被告經觀察、勒戒及強制戒治後，竟未戒除毒癮之
      惡習，而再度施用第一級毒品，顯見缺乏戒斷決心，然其
      施用毒品僅屬戕害自身之行為，未侵犯其他法益，且其雖
      於警詢時否認犯行，惟於法院審理時已坦認不諱等一切情
      狀，量處如主文第二項所示之刑。
（三）中華民國96年罪犯減刑條例於中華民國96年7月4日總統華
      總一義字第09600083761號制定公布，並自96年7月16日施
      行，被告甲○○上開所為合於減刑條件，依中華民國96年
      罪犯減刑條例第2 條第1項第3款規定，被告甲○○所犯施
      用毒品罪，減為有期徒刑三月又十五日，並諭知易科罰金
      之折算標準。
四、檢察官上訴意旨略以：被告於96年5月1日中午12時37分為警
    採尿前24小時內之某時，在不詳處所，施用第一級毒品海洛
    因1 次，與本案起訴部分之犯罪時間密切接近，顯見被告係
    基於反覆持續實行之犯意為之，具有集合犯之關係，依審判
    不可分原則，應為本案起訴效力所及等語。經查：
（一）按「施用毒品行為，大多具有成癮性，故毒品危害防制條
      例之施用第一級或第二級毒品罪，依該條例之立法意旨，
      原即預定其有反覆施用第一級或第二級毒品之性質，固得
      認屬學理上所稱『集合犯』而為包括之一罪。然對依集合
      犯而論以包括一罪之判斷，仍不能無限擴張，苟行為人主
      觀上，非出於一個決意，客觀上各行為間，又無密切接近
      關係，依一般社會通念，認不應評價為一罪方合於刑罰公
      平原則時，自不能悉數率皆論以一罪。本件原判決確認被
      告施用海洛因之時間，與檢察官移送原審併辦部分，二者
      犯罪時間相距近五個月，甚或已逾五個月有餘，此先後施
      用犯行，主觀上是否出於毒品成癮性之一次決意，即非無
      疑，又此二者相隔既達五個月之久，客觀上，實亦難認其
      係在「密切接近」之一定時間為之，故於刑法評價上，依
      社會健全觀念，要難認彼此具有「集合犯」之一罪性質，
      是上開併辦部分，不能認係本件起訴效力所及，原判決因
      之未予併論，要無上訴意旨所謂已受請求之事項，未予判
      決之違法」，此有最高法院96年度台上字第2083號判決意
      旨可參。
（二）查被告上揭犯行，係於前開有罪部分即95年12月17日為警
      採尿查獲後，再於96年5月1日為警查獲，期間相距四月有
      餘，客觀上已難認定其後之行為與本案有罪部分係在「密
      切接近」之一定時、地持續實行之行為；雖其於本院審理
      時自承：「95年12月16日至96年4 月30日間也有吸食，約
      二、三天吸食1 次」等語（見本院卷第21頁），然此部分
      除被告自白外，卷內並無其他證據得以補強被告自白之真
      實性，自不得以其自白作為有罪判決之唯一證據。揆諸上
      揭說明，被告無論主觀犯意或客觀行為，均與集合犯之構
      成要件有間。從而，檢察官上訴意旨，與本案前開有罪部
      分，難認有何實質上一罪之集合犯關係，即無從認係本案
      起訴效力所及，檢察官執此提起上訴，為無理由，併予敘
      明。
據上論斷，應依刑事訴訟法第369條第1項前段、第364條、第299
條第1項前段，毒品危害防制條例第10條第1項，刑法第11條前段
、第41條第1項前段、第47條第1項，中華民國96年罪犯減刑條例
第2條第1項第3款、第7條、第9條，判決如主文。
本案經檢察官蔡薰慧到庭執行職務。
中　　華　　民　　國　　96　　年　　8 　　月　　9 　　日
　　　　　　　　　刑事第十二庭  審判長法　官  蔡永昌
　　　　　　　　　　　　　　　　　　  法　官  施俊堯
　　　　　　　　　　　　　　　　　　  法　官  王梅英
以上正本證明與原本無異。
如不服本判決，應於收受送達後十日內向本院提出上訴書狀，其
未敘述上訴之理由者並得於提起上訴後十日內向本院補提理由書
（均須按他造當事人之人數附繕本）。
                                      書記官  顧哲瑜
中　　華　　民　　國　　96　　年　　8 　　月　　10　　日
附錄：本案論罪科刑法條全文
毒品危害防制條例第10條
施用第一級毒品者，處 6 月以上 5 年以下有期徒刑。
施用第二級毒品者，處 3 年以下有期徒刑。
